【裁判字號】    96,訴,885
【裁判日期】    970312
【裁判案由】    違反毒品危害防制條例
【裁判全文】
臺灣屏東地方法院刑事判決               96年度訴字第885號
公  訴  人  臺灣屏東地方法院檢察署檢察官
被      告  甲○○
                    現於臺灣屏東看守所
上列被告因違反藥事法案件，經檢察官提起公訴（96年度偵字第
4696 號） 本院判決如下：
    主  文
甲○○犯藥事法第八十三條第一項之轉讓禁藥罪，累犯，處有期
徒刑柒月。
    事  實
一、甲○○於民國84年間曾因竊盜案件，經臺灣高等法院高雄分
    院85年度上易字第94號判決判處有期徒刑2 年、刑前強制工
    作3 年確定；又於85年間因竊盜案件，經本院以86年度易字
    第317 號判決判處有期徒刑10月確定；再於86年間因違反麻
    醉藥品管理條例案件，經本院以86年度易字第855 號判決判
    處有期徒刑7 月確定，三罪接續執行，於90年4 月17日縮短
    刑期假釋出監並付保護管束，而於91年10月6 日保護管束期
    滿假釋期滿未經撤銷假釋，以已執行完畢論。詎其猶不知悔
    改，明知甲基安非他命業經中央衛生主管機關明令公告為禁
    藥，亦屬毒品危害防制條例第2 條第2項 所定之第二級毒品
    ，依法不得持有、轉讓、販賣，竟基於轉讓禁藥甲基安非他
    命之犯意，於96年5 月7 日16時許，在屏東縣恆春鎮○○路
    415 號旁荔枝園工寮內，將第二級毒品甲基安非他命1 小包
    ，無償提供給乙○○（乙○○涉嫌施用毒品部分，業經本院
    以96年度簡字第1117號判決）。嗣因乙○○於同日17時50分
    許，經甲○○同意搜索上開地點而查獲，並扣得夾鍵袋6 個
    、吸管2 支、玻璃球1 組及吸食器1 組。
二、案經臺灣屏東地方法院檢察署檢察官自動檢舉偵查起訴。
    理  由
一、按被告以外之人於檢察事務官、司法警察官或司法警察調查
    中所為之陳述，與審判中不符時，其先前之陳述具有較可信
    之特別情況，且為證明犯罪事實存否所必要者，得為證據。
    此刑事訴訟法第159 條之2 定有明文。其中所謂「有較可信
    之特別情況」，係屬「信用性」之證據能力要件，而非「憑
    信性」之證據證明力，法院自應比較其前後陳述當時之原因
    、過程、內容、功能等外在環境加以觀察，以判斷先前之陳
    述，是否出於真意之供述、有無違法取供等，其信用性獲得
    確定保障之特別情況。而所稱「為證明犯罪事實存否所必要
    者」，係指就具體個案案情及相關卷證判斷，為發現實質真
    實目的，認為除該項審判外之陳述外，已無從再就同一供述
    者，取得與其上開審判外陳述之相同供述內容，倘以其他證
    據代替，亦無從達到同一目的之情形而言。經查，證人乙○
    ○於警詢時陳述在上開地點被告曾無償提供甲基安非他命予
    伊施用等語，然與證人於本院審理時則改稱伊係自己在家施
    用，被告並未提供甲基安非他命予伊施用等語，二者即有不
    符，惟本院審酌於警詢時，員警有明確告知其刑事訴訟法第
    95條之權利，並經其同意而為夜間詢問，且亦由員警二人分
    別詢問、紀錄，而證人乙○○於本院審理時亦未陳述員警有
    何非法取供之行為，再參以被告與證人乙○○於本院審理時
    ，係搭乘同一輛警備車至本院，不免於載運過程中，有與被
    告聊天之機會而受被告之影響，故本院認證人乙○○先前於
    詢中之陳述，具有較可信之特別情況，且就本件當時僅被告
    與證人二人，別無其他人存在，本院依本件相關卷證判斷認
    為除該項警詢之陳述外，已無從再就此證人，取得與其警詢
    陳述之相同供述內容，亦無其他證據足以代替，是則，為證
    明犯罪事實存否所必要，本院認證人乙○○於警詢所為之陳
    述，具有證據能力。
二、訊據被告固坦承確實有於上開時、地與證人乙○○在一起，
    惟矢口否認有何轉讓禁藥之犯行，辯稱：我沒有拿甲基安非
    他命給乙○○，乙○○不是在上開地點施用甲基安非他命的
    云云。經查，被告於偵查中自白：「（乙○○在那邊做什麼
    ？）昨天下午4 點多，他來找我，我拿了1 包價值約500 元
    的安非他命< 按：此為甲基安非他命之誤載，以下筆錄均同
    > 給他施用，他所施用的工具就是用我上述被扣的工具，施
    用地點也是上述荔枝園的工寮內。（為何沒事拿安非他命給
    乙○○）施用？）他是來向我討的。」等語（見偵查卷第7
    頁）；核與證人乙○○於警詢時陳述：「（你是否有吸食毒
    品？如何吸食法？）我有吸食安非他命< 按：此為甲基安非
    他命之誤載，以下筆錄均同> 我都是將安非他命至於玻璃球
    管內以火燒烤，使其氣化後經過過濾器，接塑膠吸管由鼻子
    吸入體。（最後之吸食時、地？）我最後之吸食時間是96年
    5 月7 日17時40分，在警方查獲之工寮內與甲○○一起吸食
    的。（所吸食的安非他命是何來？是否還有安非他命尚未被
    警方查獲？）是由甲○○提供我吸食的，我並不知道他的安
    非他命是何來。我所知道是沒有了，因為我們吸食時僅剩下
    一些些，剛吸完就被警方發現查獲。」等語（見偵查卷第5
    、6 頁）相符，又證人乙○○確實因該次施用甲基安非他命
    ，經起訴並經本院以96年簡字1117號判決有期徒刑4 月確定
    ，有偵查卷存之起訴書及判決書各1 紙為證，此外並有扣案
    之夾鍵袋6 個、吸管2 支、玻璃球1 組及吸食器1 組，足徵
    被告偵查中之自白與事實相符。至於證人乙○○於本院審理
    時：伊係自己在家施用，被告並未提供甲基安非他命予伊施
    用云云（見本院97年2 月20日審判筆錄），惟該證人於本院
    審理時並未主張上開警詢有何違反其任意性之情形，而證人
    於本院所為之證述，與上開證據所呈現之事實並不相符，顯
    係事後為被告卸責之詞，不足為被告有利之認定。
三、論罪科刑：
  (一)按「甲基安非他命」雖係毒品危害防制條例第2 項第2 款所
    規定之「第二級毒品」，但其亦屬於藥事法所稱之「禁藥」
    （即藥事法第22條第1 款所稱之「經中央衛生主管機關明令
    公告禁止製造、調劑、輸入、輸出、販賣或陳列之毒害藥品
    」，而第二級毒品安非他命及甲基安非他命等成分均屬安非
    他命類藥品，業經行政院衛生署75年7 月11日衛署藥字第59
    7627號公告禁止使用，屬藥事法規之禁藥）。又明知為禁藥
    而轉讓者，藥事法第83條第1 項亦定有處罰明文。故行為人
    明知為禁藥即「甲基安非他命」而轉讓予他人者，除成立毒
    品危害防制條例第8 條第2 項之「轉讓第二級毒品罪」外，
    亦構成藥事法第83條第1 項之「轉讓禁藥罪」，此係屬同一
    犯罪行為而同時有二種法律可資處罰之「法條（規）競合」
    情形，應依「重法優於輕法」、「後法優於前法」等法理，
    擇一處斷。又毒品危害防制條例第8 條第2 項轉讓第二級毒
    品罪之法定本刑為「6 月以上5 年以下有期徒刑，得併科新
    臺幣70萬元以下罰金」，而93年4 月21日修正後藥事法第83
    條第1 項轉讓禁藥罪之法定本刑為「7 年以下有期徒刑，得
    併科新臺幣500 萬元以下罰金」。是除轉讓之甲基安非他命
    數量達行政院93年1 月7 日院台法字第0930080551號令頒「
    轉讓持有毒品加重其刑之數量標準」第2 條所定之淨重10公
    克以上，應依毒品危害防制條例第8 條第6 款規定加重其刑
    ，其加重後之法定刑較藥事法第83條第1 項為重者外，因修
    正後藥事法第83條第1 項之罪之法定本刑，顯較毒品危害防
    制條例第8 條第2 項之罪之法定本刑為重，依前述「重法優
    於輕法」之法理，自應優先適用藥事法第83條第1 項之規定
    處斷（最高法院96年度台上字第3582號判決意旨參照）。
  (二)查本件被告上開轉讓甲基安非他命予乙○○之行為，其轉讓
    之數量僅供乙○○施用1 次，且無證據認定被告轉讓之數量
    已達上開轉讓持有毒品加重其刑之數量標準第2 條規定之淨
    重10公克以上，故核被告所為，係犯藥事法第83條第1 項之
    轉讓禁藥罪。
  (三)累犯：被告於84年間曾因竊盜案件，經臺灣高等法院高雄分
    院85年度上易字第94號判決判處有期徒刑2 年、刑前強制工
    作3 年確定；又於85年間因竊盜案件，經本院以86年度易字
    第317 號判決判處有期徒刑10月確定；再於86年間因違反麻
    醉藥品管理條例案件，經本院以86年度易字第855 號判決判
    處有期徒刑7 月確定，三罪接續執行，於90年4 月17日縮短
    刑期假釋出監並付保護管束，而於91年10月6 日保護管束期
    滿假釋期滿未經撤銷假釋，以已執行完畢論，有卷存臺灣高
    等法院被告前案紀錄表1 紙可證，其於上開徒刑執行完畢後
    五年以內故意再犯本件有期徒刑以上之罪，為累犯，應依刑
    法第47條第1項之規定加重其刑。
  (四)本院審酌被告素行不佳，有上開臺灣高等法院被告前案紀錄
    表可查，其無視於政府管制禁藥毒品之禁令，竟轉讓甲基安
    非他命供他人使用，戕害國民身心健康，所為誠屬不該，惟
    念其犯後其轉讓次數僅此一次，且數量非鉅，並兼衡其國中
    畢業，智識程度不高、家庭經濟狀況小康等一切情狀，量處
    如主文所示之刑，以示懲戒。至於扣案之夾鍵袋6 個、吸管
    2 支、玻璃球1 組及吸食器1 組，係供被告及證人乙○○施
    用甲基安非他命用，與本案轉讓禁藥無涉，爰不另為沒收之
    諭知。另本件公訴人於本院審理時，已自行變更起訴法條為
    藥事法第83條第1 項，是本件自不生刑事訴訟法第300 條之
    變更起訴法條之問題，附此敘明。
四、據上論斷，應依刑事訴訟法第299 條第1 項前段，藥事法第
    83條第1 項，刑法11條前段、第47條第1 項，判決如主文。
中    華    民    國    97    年    3     月    12    日
                  刑事第一庭  審判長法  官  潘正屏
                                    法  官  羅培毓
                                    法  官  曾吉雄
以上正本證明與原本無異。
如不服本判決應於收受本判決送達後十日內向本院提出上訴書狀，
其未敘述上訴理由者，並得於提起上訴後十日內向本院補提理由
書狀（均須按他造當事人之人數附繕本）「切勿逕送上級法院」
中    華    民    國    97    年    3     月    12    日
                                    書記官  卓春成
附錄本案論罪科刑法條：
藥事法第83條第1項：
明知為偽藥或禁藥，而販賣、供應、調劑、運送、寄藏、牙保、
轉讓或意圖販賣而陳列者，處7 年以下有期徒刑，得併科新臺幣
5 百萬元以下罰金。


司法院資訊處製作；財團法人民間司法改革基金會備份。
